臺灣士林地方法院民事判決　　　　　　　100年度訴字第646號
原　　　告　程致賢
訴訟代理人　蘇衍維律師
複　代理人　曾福卿
被　　　告　王芳美
上列當事人間請求損害賠償事件，本院於民國100 年11月9 日言
詞辯論終結，判決如下：
    主      文
原告之訴及假執行之聲請均駁回。
訴訟費用由原告負擔。
    事實及理由
一、原告起訴主張：原告與被告係於民國96年4 月初於友人公開
    聚會中認識，兩人僅曾以電話討論投資股票事宜，從未私下
    單獨見面，詎被告因不滿原告婉拒其介入原告所經營之網購
    牛肉麵，並為其管理部落格，又因原告未及時回應被告之留
    言，竟在網路「枋湄的異想世界」、「牛易館」等部落格中
    ，捏造、杜撰如下所述不實且有損原告名譽之文字及言論：
    (一)「我想到當初還叫我表妹團購樓下那戴帽子，我出錢的蠢
    事」(二)「為爭取自己的虛名，把小孩、父母陷於險境，為了
    自己的利益，把大家玩弄於鼓掌，自己落跑還美其名為伸張
    正義，我以認識這種人為恥。」(三)「說他那個不太行，是他
    老丈人說的，當然是他女兒說給他聽的吧」(四)「也請樓下那
    位戴帽子的看看，前妻老丈人還沒告完，現在要告我」(五)「
    …程班長…當他說想我晚上睡不著時，我是有被打動。」(六)
    「謝謝他開了格，讓我了解在利字當頭，一個人的善良本性
    是會被泯滅的。」(七)「還好後來叫表妹取消團購，巷口的牛
    肉麵叫三碗就送到家，幹嗎冒這風險，吃跟黑道結下樑子做
    的牛肉麵，萬一…不值得啦。」(八)「原來有人進教堂係為籌
    募資金。」(九)「參加兩間股友社，如果我沒記錯，光會費你
    就繳了四十六萬，每天殺進殺出自圓其說叫投資，不做事就
    可坐領乾薪十萬，…結果大選股票壓錯寶了賠光了，就說人
    家霸佔你招牌騙婚。」(十)「那兩個我都不喜歡，我喜歡的是
    你，…」(十一)「如果你的麵好吃，我再怎麼搗蛋，你都會成功
    的，真的是偽君子。」(十二)「樓下那戴帽子的心知肚明，我用
    一個朋友以感恩的心，感謝他曾和我分享他高價買來的密碼
    ，卻被他塑造成哈他的人。」(十三)「那人自認是天下超級無敵
    知名的牛肉麵，其實我問朋友沒幾人知道他。…至少有無數
    的格友知道他是偽君子。」(十四)「聽你的正牌老婆說你那方面
    不太行。」(十五)「你跟朋友說畫展那天見到我之後整夜睡不著
    。」(十六)「那天我還鼓勵班長追辣妹…班長竟說未婚的不知道
    好不好甩，會不會被黏住。」(十七)「如果你是我老婆，我一定
    一步都不離開你。」(十八)「再聊我會幻想在一起的美好」(十九)「
    有個聲音不錯聽的陪他聊天，所以就開心的打個沒完，心血
    來潮走到哪報告到哪」（下合稱系爭言論），顯已不法侵害
    原告之名譽權，而使原告受有精神上之痛苦，為此，爰依侵
    權行為之法律關係，請求被告賠償原告非財產上損害新臺幣
    （下同）100 萬元等語。並聲明：(一)被告應給付原告100 萬
    元，及自起訴狀繕本送達翌日起至清償日止，按年息5%計算
    之利息。(二)願供擔保，請准宣告假執行。
二、被告則以：原告曾以被告所為系爭言論毀損其名譽為由，對
    被告提起妨害名譽之告訴，惟經臺灣士林地方法院檢察署檢
    察官不起訴處分確定，理由為該言論內容並未指名道姓，或
    並未貶低原告於社會上保有之人格及聲譽，顯見被告並無不
    法侵害原告名譽權之情事，且其主觀上亦無毀損原告名譽之
    意，自無侵權行為可言等語，資為抗辯。並聲明：(一)原告之
    訴及假執行之聲請均駁回。(二)如受不利判決，願供擔保，請
    准宣告免為假執行。
三、原告主張被告曾在網路「枋湄的異想世界」、「牛易館」等
    部落格中，發表前揭言論等情，業據其提出網站列印資料（
    本院卷第23-44 頁）為證，且為被告所不爭執，自堪信為真
    實。
四、按因故意或過失，不法侵害他人之權利者，負損害賠償責任
    ；不法侵害他人之名譽，而情節重大者，被害人雖非財產上
    之損害，亦得請求賠償相當之金額。民法第184 條第1 項前
    段、第195 條第1 項固定有明文。惟按名譽，指對他人品性
    、德行、名聲、信用等的社會評價；名譽權指享有名譽的權
    利，為人格權之一種。又名譽乃係個人之人格德行於社會生
    活中所受之整體評價，此種社會評價與個人尊嚴之維護、人
    格之健全發展與自我價值之實現息息相關。是名譽權旨在維
    護個人主體性及人格之完整，為實現人性尊嚴所必要，受憲
    法第22條所保障。又按民法上名譽權之侵害非即與刑法之誹
    謗罪相同，名譽有無受損害，應以社會上對個人評價是否貶
    損作為判斷之依據，苟其行為足以使他人在社會上之評價受
    到貶損，不論其為故意或過失，均可構成侵權行為，其行為
    不以廣佈於社會為必要，僅使第三人知悉其事，亦足當之（
    最高法院90年台上字第646 號判例、96年度台上字第2170號
    民事判決可資參照）。是所謂侵害名譽權，應指以言語、文
    字或其他方式貶損他人品性、德行、名聲、信用等社會評價
    ，使其受到他人憎惡、蔑視、侮蔑、嘲笑、不齒與其來往等
    情，且不以廣佈社會為必要，惟仍須有第三人知悉其事。茲
    就系爭言論是否侵害原告之名譽權，分述判斷如下：
  (一)「我想到當初還叫我表妹團購樓下那戴帽子，我出錢的蠢事
    」：
    此語乃被告自認為其出錢團購為一蠢事，顯無貶損原告品性
    、德行、名聲、信用等社會評價，而侵害其名譽權之情事。
  (二)「為爭取自己的虛名，把小孩、父母陷於險境，為了自己的
    利益，把大家玩弄於鼓掌，自己落跑還美其名為伸張正義，
    我以認識這種人為恥。」：
    此語並未指明所述對象即為原告，自難認有侵害原告名譽權
    之情形。
  (三)「說他那個不太行，是他老丈人說的，當然是他女兒說給他
    聽的吧」：
    被告該段留言並未指明所述對象即為原告，是原告之名譽應
    未因此受有侵害；且縱認熟知兩造關係之人，得推測猜知被
    告上開言論乃針對原告而言，然所謂「那個不太行」，究竟
    何指？實不明確，故亦難認原告之品性、德行、名聲、信用
    等社會評價有遭貶抑之情事。
  (四)「也請樓下那位戴帽子的看看，前妻老丈人還沒告完，現在
    要告我」：
    此語雖指原告前妻老丈人還沒告完，現在又要告被告，惟人
    民依法提起民、刑事訴訟，乃受憲法保障之基本權利，亦為
    保障自身權益之正當途徑，故上開言論顯無毀損原告名譽可
    言。
  (五)「…程班長…當他說想我晚上睡不著時，我是有被打動。」
    ：
    此語雖指原告曾對被告說過「想你晚上睡不著」等語，然衡
    諸現今社會通念及風俗民情，尚難認此言論已達於貶低原告
    品性、德行、名聲、信用等社會評價之程度，是原告主張被
    告上開言論侵害其名譽權，應無足採。
  (六)「謝謝他開了格，讓我了解在利字當頭，一個人的善良本性
    是會被泯滅的。」：
    此語乃闡述被告個人主觀上之感想及體會，並非指摘原告有
    何泯滅善良本性之情事，自未侵害原告之名譽權。
  (七)「還好後來叫表妹取消團購，巷口的牛肉麵叫三碗就送到家
    ，幹嗎冒這風險，吃跟黑道結下樑子做的牛肉麵，萬一…不
    值得啦。」：
    此段言論雖影射原告曾「與黑道結下樑子」，惟並非指稱原
    告即為黑道，而依一般社會通念，曾與黑道發生糾紛之原因
    及可能情形甚多，未必均有可責性存在，是縱認被告指稱原
    告曾「與黑道結下樑子」，亦不致使人產生貶抑原告社會評
    價之印象，自難認被告前揭言論業已侵害原告之名譽權。
  (八)「原來有人進教堂係為籌募資金。」：
    此語並未指明所述對象即為原告，難認有侵害原告名譽權之
    情形。
  (九)「參加兩間股友社，如果我沒記錯，光會費你就繳了四十六
    萬，每天殺進殺出自圓其說叫投資，不做事就可坐領乾薪十
    萬，…結果大選股票壓錯寶了賠光了，就說人家霸佔你招牌
    騙婚。」：
    上開言論並未指明所述對象即為原告，難認有侵害原告名譽
    權之情形。
  (十)「那兩個我都不喜歡，我喜歡的是你，…」：
    查被告就此於部落格中發表之完整內容為：「那兩個我都不
    喜歡，我喜歡的是妳，她是指我的前妻與那女人）這真是天
    大的冤枉…，但我真的有說那兩個女人我都不喜歡，但我絕
    對沒接下去說我喜歡的是妳，戴帽子的你敢對主發誓沒說？
    我在紅蘋果接的電話！我敢對天發誓，還勸妳回前妻身邊！
    …」（本院卷第33頁），細繹此段文字內容，被告應係就原
    告否認曾說「我喜歡的是妳」乙事，質疑原告確曾在電話中
    說過，而觀諸原告於起訴狀中之記載，兩造確曾有電話聯絡
    之情事，則原告於電話中是否曾向被告表示「那兩個我都不
    喜歡，我喜歡的是妳」，或僅稱「那兩個我都不喜歡」而未
    說「我喜歡的是妳」，或從未說過上開言語，實僅被告2 人
    知悉，惟無論如何，被告上開言論均係針對原告否認其曾說
    過「我喜歡的是妳」，所為之辯駁及質疑，要難認其主觀上
    有惡意損害原告名譽之情事；況依現今社會通念及風俗民情
    ，稱原告曾說「那兩個我都不喜歡，我喜歡的是你」，亦未
    達貶低原告品性、德行、名聲、信用等社會評價之程度，是
    原告主張被告上開言論侵害其名譽權，應非可採。
  (十一)「如果你的麵好吃，我再怎麼搗蛋，你都會成功的，真的是
    偽君子。」：
    上開言論並未指明所述對象即為原告，難認有侵害原告名譽
    權之情形。
  (十二)「樓下那戴帽子的心知肚明，我用一個朋友以感恩的心，感
    謝他曾和我分享他高價買來的密碼，卻被他塑造成哈他的人
    。」：
    上開言論僅為被告抒發其個人主觀之感受及想法，並非事實
    之陳述，尚無所謂真偽之問題，且被告主觀上認為原告將其
    塑造為喜歡原告之人，對原告之品性、德行、名聲、信用等
    社會評價而言，亦無遭貶低之情事，是被告所為前開言論，
    尚難認業已侵害原告之名譽權。
  (十三)「那人自認是天下超級無敵知名的牛肉麵，其實我問朋友沒
    幾人知道他。…至少有無數的格友知道他是偽君子。」：
    上開言論並未指明所述對象即為原告，難認有侵害原告名譽
    權之情形。
  (十四)「聽你的正牌老婆說你那方面不太行。」：
    上開言論並未指明所述對象即為原告，難認有侵害原告名譽
    權之情形。
  (十五)「你跟朋友說畫展那天見到我之後整夜睡不著。」：
    上開言論並未指明所述對象即為原告，難認有侵害原告名譽
    權之情形。
  (十六)「那天我還鼓勵班長追辣妹…班長竟說未婚的不知道好不好
    甩，會不會被黏住。」：
    上開言論依現今社會通念及風俗民情，尚難認已達貶低原告
    品性、德行、名聲、信用等社會評價之程度，是原告主張被
    告上開言論侵害其名譽權，應無足採。
  (十七)「如果你是我老婆，我一定一步都不離開你。」：
    被告雖指原告曾於電話中說過「如果你是我老婆，我一定一
    步都不離開你。」，惟此語依現今社會觀念，至多僅為異性
    朋友間表達欣賞或讚美之意，尚難認已足使一般人因此貶抑
    原告之品性、德行、名聲、信用等社會評價，自無侵害原告
    名譽權可言。
  (十八)「再聊我會幻想在一起的美好」：
    被告雖指原告曾於電話中說過「不能再跟你聊了，再聊我會
    幻想在一起的美好你。」，惟此語依現今社會觀念，亦僅為
    異性朋友間表達欣賞或讚美之意，尚難認已足使一般人因此
    貶抑原告之品性、德行、名聲、信用等社會評價，故亦無侵
    害原告名譽權之情形。
  (十九)「有個聲音不錯聽的陪他聊天，所以就開心的打個沒完，心
    血來潮走到哪報告到哪」：
    此語顯無貶低原告品性、德行、名聲、信用等社會評價之情
    事，自未侵害原告之名譽權。
    綜上所述，被告所為系爭言論，均未侵害原告之名譽權，且
    原告曾以相同事由，對被告提起公然侮辱及加重誹謗之刑事
    告訴，亦經臺灣士林地方法院檢察署檢察官以99年度偵字第
    8064、1012 7號為不起訴處分確定，有該不起訴處分書在卷
    可憑（參外放偵查卷影本），是原告主張被告不法侵害其名
    譽權，自無足憑採。
五、從而，原告依侵權行為之法律關係，請求被告給付原告100
    萬元，及自起訴狀繕本送達翌日起至清償日止，按年息5%計
    算之利息，為無理由，應予駁回。又原告之訴既經駁回，其
    假執行之聲請亦失所附麗，應併駁回之。
六、本件判決基礎已臻明確，兩造其餘攻防方法及訴訟資料經本
    院斟酌後，核與判決結果不生影響，故不另一一論述，併此
    敘明。
七、據上論結，原告之訴為無理由，依民事訴訟法第78條，判決
    如主文。
中    華    民    國   100    年    11    月    30    日
                  民事第二庭  法  官  馬傲霜
以上正本係照原本作成。
如對本判決上訴須於判決送達後 20 日內向本院提出上訴狀。如
委任律師提起上訴者，應一併繳納上訴審裁判費，否則本院得不
命補正逕行駁回上訴。
中    華    民    國   100    年    12    月    1     日
                              書記官  張方俞